臺灣板橋地方法院刑事判決　　　　　　　 94年度訴字第118號
公　訴　人　臺灣板橋地方法院檢察署檢察官
被　　　告　甲○○原名丁家銘.
上列被告因洗錢案件，經檢察官提起公訴（93年度偵字第7111號
），本院判決如下：
    主  文
甲○○幫助掩飾自己因重大犯罪所得財物，累犯，處有期徒刑肆
月，如易科罰金以參佰元折算壹日。
    事  實
一、甲○○前於民國（下同）91年間因違反毒品危害防制條例案
    件，經臺灣臺北地方法院判處有期徒刑6 月確定，並於91年
    12月20日以易科罰金執行完畢，竟仍不知悛悔，復基於幫助
    掩飾自己因重大犯罪所得財物之犯意，於92年12月29日起至
    93年1 月3 日間之某日，在台灣地區某不詳地點，將其所有
    已在淡水紅樹林郵局辦妥電話語音服務之台北縣三重市○○
    街郵局（即三重郵局第4 支局）第00000000000000帳號之存
    褶、提款卡（含密碼）各乙份，交予某年籍不詳之人，再由
    某年籍不詳之人，於93年1 月3 日15時許，先以電話向高雄
    市前鎮區之丙○○詐稱係郵政總局人員，其有乙封「中央健
    保局」所寄雙掛號郵件過期未領，並提供乙支電話要求丙○○打電話過去查詢，致丙○○信以為真，而撥打上開電話，
    由另乙名年籍不詳之男子接通後，再詐稱有乙封「中央健保
    局」郵件過期未領，並提供「中央健保局」電話，要求丙○○打電話過去查詢，致丙○○又信以為真，再撥打上開電話
    過去，即由另乙名年籍不詳之男子接通後，詐稱「中央健保
    局」有乙筆「防癌補助款」新台幣（下同）1 萬9 千多元已
    匯至其郵局帳戶，要求丙○○前往查詢該筆款項，致丙○○
    信以為真，並因之陷於錯誤，即前往高雄銀行（起訴書誤載
    為「郵局」）在高雄市○鎮區○○路所設提款機前查詢，並
    未有該筆款項匯入，後該自稱「中央健保局」人員之男子即
    在電話中假藉指示丙○○操作該提款機查詢，將丙○○所有
    高雄市籬仔內郵局（即高雄郵局第39支局）第000000000000
    00帳戶中88628 元（惟起訴書誤載為89108 元，按含轉帳手
    續費17元，則為88645 元），匯至林宇龍上開郵局帳戶內，
    而幫助掩飾其等男子因常業詐欺之重大犯罪所得之上開財物
    （按上開88628 元於當日稍後，即經人先後二次均以林宇龍
    上開提款卡，各提領60000 元及28000 元，現僅餘628 元）
    。
二、案經丙○○訴由台北縣政府警察局三重分局報請臺灣板橋地
    方法院檢察署檢察官偵查起訴。
    理  由
一、訊據被告甲○○固不否認告訴人丙○○於右揭時地因受有上
    開不實之電話詐術，而匯入上開88628 元至其所有上開郵局
    帳戶乙情，惟矢口否認右揭犯行，辯稱：上開帳戶原係其與
    其母乙○○二人所申請，原由其母乙○○保管使用，至伊當
    兵前才交由伊保管使用，伊退伍後雖於92年12月29日在淡水
    紅樹林郵局曾辦理電話語音服務，惟當天晚上下班回來後，
    伊將上開存褶、金融卡（含密碼）放在房間桌上，未曾以電
    話辦理密碼變更過，剛好12月底某日有一位友人來找過伊，
    過幾天後，伊才發現桌上的存褶、金融卡（含密碼）不見了
    ，可能是這位友人偷走的，當時我母親也有不見一些古玉，
    伊並未提供上開存褶、金融卡供人匯入上開常業詐欺所得之
    財物使用云云。經查：
    (一)被告上開郵局帳戶係被告與其母親乙○○二人一同於82年
      11月6 日申請開戶，原由被告母親乙○○在保管使用，後
      被告於88年間入伍服役前，被告母親乙○○才交予被告保
      管使用，被告又於92年12月29日，親往淡水紅樹林郵局辦
      理上開帳戶之電話語音服務，而於93年1 月3 日15時許，
      告訴人丙○○受有上開不實之電話詐術，因之陷於錯誤，
      而匯入上開88628 元（含上開手續費17元）等情，業據告
      訴人丙○○於警詢中指訴明確，核與證人乙○○於本院審
      理時證述之情節相符，並為被告迭次於本院審理時所不否
      認在卷，復有三重郵局93年12月8 日營字第0935004246號
      函及其所附被告上開郵局帳戶之客戶歷史交易清單、客戶
      存簿資料各乙份、94年4 月6 日營字第0945000664號函及
      其所附使用電話語音服務申請書影本各乙紙、高雄郵局94
      年4 月4 日高營字第0942000894號函及其所附告訴人丙○○上開郵局帳戶之客戶歷史交易清單各乙紙及本院依職權
      查詢告訴人丙○○上開郵局帳戶之電腦網路資料乙紙，在
      卷可稽，足堪認定。
    (二)雖被告於本院審理時辯稱上開郵局帳戶之存褶、提款卡（
      含密碼）經其於右揭時地辦理上開電話語音服務後，於當
      天晚上返回住處放置房間桌上，即未再以電話辦理密碼變
      更過，剛好12月底某日有一位友人來找過他，過幾天後，
      他才發現桌上的存褶、金融卡（含密碼）不見了，可能是
      這位友人偷走的，當時我母親也有不見一些古玉云云。惟
      被告所有上開帳戶之電話語音服務，經被告於右揭時地辦
      理完畢後，即先後於「同日13時正」及翌（30）日15時43
      分19秒，以電話操作方式辦理密碼變更二次過乙節，業據
      上開三重郵局94年4 月6 日營字第0945000664號函及其所
      附查詢存簿變更資料乙紙回覆綦詳，而核與被告於本院審
      理時辯稱其辦妥上開帳戶之電話語音服務後，係於同日「
      晚上下班」返家，始將上開存褶、金融卡（含密碼）置放
      在其房間桌上，並未再辦理過密碼變更云云不符，且被告
      所辯稱上開存褶、金融卡（含密碼）遭其友人偷走之經過
      乙情，亦核與證人乙○○於本院審理時證稱：「（在92年
      12月29日他有無向你拿存摺、印章、金融卡說要辦理變更
      手續？）我知道他向我說他存摺丟掉了，他要去郵局辦，
      我向他說裡面沒有錢要辦什麼」、「（你有拿存摺、印章
      、金融卡給他嗎？）因為那些東西我都放在抽屜裡，他可
      以自己去拿」、「（你這三樣東西都放在抽屜裡？）金融
      卡是他自己保管。其他放在抽屜裡」、「（在存摺上有無
      看他寫什麼密碼？）沒有。我從來沒有看過」、「（存摺
      裡面有沒有寫密碼？）我都沒有看過」、「（被告開立這
      帳戶，其存摺、金融卡是否遺失過？）我知道只有存摺有
      遺失過」、「（遺失之前你們是否將存摺、金融卡、印鑑
      章放在一起？）有分開，三樣東西放在不同抽屜」、「（
      那次遺失存摺，是否還有遺失其他什麼？）我有同時丟掉
      壹個背包，裡面有很多東西，還有現金」、「（這個存摺
      與背包是放在哪裡不見的？）我的背包是放在床頭，旁邊
      有個櫃子，存摺就放在櫃子抽屜內」、「（你是否確認他
      退伍後就沒有去領過錢？）沒有，他退伍後沒有在賺錢，
      怎麼去領錢」、「（是否知道背包與存摺被誰偷走？）不
      瞭得，我們連神明的金牌都被偷了」等語（見本院卷94年
      5 月10日審判筆錄第6 至8 頁），均相矛盾，而被告迭次
      於警詢、偵查中及本院審理時復均未能提供其所謂「偷走
      其上開存褶、金融卡（含密碼）之友人」之相關年籍、住
      居所資料，以供警偵或本院查核傳訊該人到庭作證，是被
      告辯稱上開存褶、金融卡（含密碼）於92年12月底某日，
      經其友人在其房間桌上偷走云云，顯係被告事後卸責之詞
      ，不足採信。
    (三)又被告上開帳戶於92年12月29日辦理上開電話語音服務後
      ，不僅先後於翌（30）日及92年12月31日，均各有存款及
      提款之作業，且上開帳戶之存褶、金融卡（含密碼）若果
      係遭被告之友人「偷走」云云，不僅因被告有隨時發現上
      開存褶、金融卡（含密碼）遭竊，而辦理上開存褶、金融
      卡（含密碼）掛失及補發存褶、金融卡之可能，致無法利
      用上開帳戶進行洗錢之動作，則揆諸上情，上開帳戶之金
      融卡密碼及電話語音服務密碼二者，亦焉有先後於92年12
      月30日15時30分55秒及15時43分19秒辦理變更密碼之必要
      ，此揆諸上開帳戶之客戶歷史交易清單及查詢金融卡變更
      資料各乙份即明，足證上開帳戶之存褶及金融卡（含密碼
      ）於92年12月29日被告辦理電話語音服務後，應仍在被告
      所持有使用之中，而未於92年12月29日晚上被告下班返家
      ，將之置放在房間桌上，即行脫離被告之占有，且上開帳
      戶之存褶、金融卡（含密碼）亦應係被告本人於右揭時地
      交付他人，以供作幫助掩飾其等上開常業詐欺犯罪所得財
      物之使用乙情，均堪認定。
    (四)至於被告另辯稱其若有交付上開存褶、金融卡（含密碼）
      供人上開洗錢犯罪使用，則未何未行交付上開帳戶之印鑑
      云云，惟經核被告上開幫助洗錢犯罪之經過，本即無由被
      告一併提供上開帳戶之印鑑，始可領得告訴人丙○○所匯
      入上開88628 元之必要，因藉由上開金融卡（含密碼）及
      普設全國各地之自動付款設備（即ATM 提款機），即得領
      得上開88628 元，此揆諸被告上開帳戶之客戶歷史交易清
      單乙份所載即明，且被告於本院審理時亦供承其上開印鑑
      ，除供上開郵局帳戶使用外，另亦供作其所有在台北縣三
      重市○○路上玉山銀行帳戶之印鑑使用（見本院卷94年5
      月10日審判筆錄第10頁），是被告在交付上開郵局帳戶之
      存褶、金融卡（含密碼）予他人時，未一併將上開印鑑交
      付該人使用，亦無任何違背常情、事理之情形，自不足為
      有利被告認定之依據，至為灼然。
    (五)綜上所述，本件被告上開幫助掩他人因重大犯罪所得財物
      之犯行已臻明確，應予依法論科。
二、核被告所為，係犯洗錢防制法第9 條第1 項、刑法第30條第
    1 項前段之幫助掩飾自己因重大犯罪所得財物罪。被告交付
    其所有上開帳戶之存褶、金融卡（含密碼）予他人，供作其
    等向告訴人丙○○以電話常業詐得上開88628 元之財物之匯
    款使用，為掩飾自己上開常業詐欺重大犯罪所得財物之助力
    行為，依刑法第30條第1 項前段之規定，為幫助犯，應依同
    法第30條第2 項之規定，按正犯之刑減輕之。又被告前於91
    年間因違反毒品危害防制條例案件，經臺灣臺北地方法院判
    處有期徒刑6 月確定，並於91年12月20日以易科罰金執行完
    畢，此有臺灣高等法院被告前案紀錄表乙份可佐，其復於5
    年內，再犯有期徒刑以上之本罪，為累犯，應依刑法第47條
    之規定，加重其刑，並依法先加後減之。爰審酌明知金融機
    構之帳戶存褶、金融卡（含密碼）之使用，具有強烈之屬人
    性及專屬性，顯難提供他人使用，且現金社會上利用人頭帳
    戶供作常業詐欺重大犯罪所得財物匯款洗錢使用，亦在所多
    見，惟被告竟於右揭時地將其所有上開郵局帳戶之存褶、金
    融卡（含密碼）交予他人使用，再由其等年籍不詳男子供作
    以上開電話常業詐欺告訴人丙○○匯入上開88628 元使用，
    不僅損及告訴人丙○○之權益，亦嚴重破壞社會上之財產安
    全及被告犯罪後之態度等一切情狀，量處如主文所示之刑，
    並諭知易科罰金之折算標準，以資儆懲。
據上論斷，應依刑事訴訟法第299 條第1 項前段，洗錢防制法第
9 條第1 項，刑法第11條前段、第30條第1 項前段、第2 項、第
47 條 、第41條第1 項前段，罰金罰鍰提高標準條例第2 條，判
決如主文。
本案經檢察官到庭執行職務。
中　　華　　民　　國　　94　　年　　5 　　月　　31　　日
                刑事第十六庭  審判長法  官  戴嘉清
                                    法  官  陳信旗
                                    法  官  林晏鵬
以上正本證明與原本無異
如不服本判決應於送達後10日內向本院提出上訴狀
                                    書記官　陳君偉
中　　華　　民　　國　　94　　年　　5 　　月　　31　　日
附錄法條：洗錢防制法第9條
犯第二條第一款之罪者，處五年以下有期徒刑，得併科新臺幣三
百萬元以下罰金。
犯第二條第二款之罪者，處七年以下有期徒刑，得併科新臺幣五
百萬元以下罰金。
以犯前二項之罪為常業者，處三年以上十年以下有期徒刑，得併
科新臺幣一百萬元以上一千萬元以下罰金。
法人之代表人、法人或自然人之代理人、受雇人或其他從業人員
，因執行業務犯前三項之罪者，除處罰行為人外，對該法人或自
然人並科以各該項所定之罰金。但法人之代表人或自然人對於犯
罪之發生，已盡力監督或為防止行為者，不在此限。
犯前四項之罪，於犯罪後六個月內自首者，免除其刑；逾六個月
者，減輕或免除其刑；在偵查或審判中自白者，減輕其刑。
